臺灣高等法院民事裁定　　　　　　　　 100年度抗字第1173號
抗　告　人　陳碧根
　　　　　　戚陳美娥
　　　　　　陳泰宏
　　　　　　陳泰志
訴訟代理人　蕭介生律師
相　對　人　財政部國有財產局
法定代理人　張佩智
上列抗告人因與相對人請求回復所有權登記事件，對於中華民國
100年5月30日台灣士林地方法院99年度重訴字第248號所為裁定
提起抗告，本院裁定如下：
    主  文
原裁定廢棄，發回臺灣士林地方法院。
    理  由
一、本件抗告意指略以：伊等未於民國（下同）100年5月27日準
    備程序期日親自或委任訴訟代理人到場，惟並未否認提起本
    件訴訟，原審未予調查伊等是否繼續訴訟，且未命補正，即
    裁定駁回，與民事訴訟法第249條第1項但書規定不符；況伊
    等未收受原裁定前，已於100年6月3日依民事訴訟法第56條
    之1之規定，聲請原法院裁定命不同意為原告者追加為原告
    ，並無起訴不合程式或不備其他要件之事，爰請廢棄原裁定
    等語。
二、按起訴不備起訴要件者，倘情形可以補正者，審判長應定期
    間先命補正，其未遵命補正者，始得以起訴不合程式而裁定
    駁回之，民事訴訟法第249條第1項但書、第249條第1項第6
    款定有明文（最高法院49年台抗字第34號判例參照）。次按
    原告之訴雖有欠缺，但其情形可以補正者，審判長應定期間
    先命補正；且訴訟標的對於數人必須合一確定時，原告得於
    訴訟進行中追加其原非當事人之人為當事人，如其中一人或
    數人拒絕同為原告而無正當理由者，法院得依原告聲請，以
    裁定命該未起訴之人於一定期間內追加為原告。逾期未追加
    者，視為已一同起訴，此觀民事訴訟法第249條第1項但書，
    第255條第1項第5款、第56條之1第1項規定即明。
三、經查，本件抗告人陳碧根、戚陳美娥、陳泰宏、陳泰志等4
    人前本於訴外人陳竹脩、陳君治之繼承人（下稱陳竹脩等繼
    承人）身分，就陳竹脩等所有坐落於台北市士林區○○○段
    溪沙尾小段164-1、164-3地號土地浮覈地之台北市○○區○
    ○段3小段332、355、359地號土地（下稱系爭土地），起訴
    請求相對人辦理系爭土地之所有權登記予繼承人公同共有一
    節，有民事起訴狀附卷可稽（原法院卷(一)第8-16頁），嗣訴
    外人陳竹脩、陳君治之繼承人陳燕珠、陳福傳、李福治、陳
    福全、李福清、陳李素珠、陳素霞、陳素雲、許志鴻、許麗
    秋、許榮德、許榮宗、許玉霞、許玉雲、李許玉美、陳許玉
    梅、陳榮源、陳朝木、陳張秀好、陳建廷、陳俞吟、陳重榮
    、陳冠仁、羅黃紡、陳仁杰、劉陳慧緣、陳冬子、陳金鳳、
    張陳麗美、陳梅霞、許玉英、廖陳岸、廖陳慶、廖陳德、廖
    陳和、廖陳發、廖陳祥、葉廖玉霞、廖鳳嬌、廖玉琴、許麗
    貞、陳愛珠雖陳稱渠等不知且未同意提起本件訴訟，陳莊花
    微則於本件起訴前之97年5月30日即已死亡（原法院卷(三)第
    9-15頁、卷(二)第159、220頁、卷(一)第156頁），惟原法院未
    使抗告人陳碧根、戚陳美娥、陳泰宏、陳泰志等4人及其餘
    繼承人陳俞均、陳徐秀、陳愛祝、許麗娟等有陳述意見之機
    會，逕認渠等係遭他人冒名起訴，並無提起本件訴訟，已嫌
    速斷。又繼承人公同共有土地之權利行使，於繼承人間必須
    合一確定，而陳莊花微有無其他繼承人、抗告人以外之陳竹
    脩等繼承人有無拋棄繼承等事項，非屬不得補正，又抗告人
    之起訴雖因部分繼承人拒絕同為原告而有欠缺，但其情形亦
    非不得補正，揆諸前揭說明，原法院即應先定適當期間命抗
    告人補正，並予追加原非當事人之陳竹脩等繼承人為
    當事人之機會，惟原法院逕以本件訴訟既非原告（含抗告人
    ）提起，起訴不合法，予以駁回自有未洽。抗告意旨指摘原
    裁定不當，求予廢棄，為有理由。爰由本院予以廢棄，發回
    原法院更為適當之處理。又抗告人陳碧根、戚陳美娥於原裁
    定送達前，已於100年6月3日聲請原法院裁定命未起訴之陳
    竹脩等繼承人於一定期間內追加為原告（原法院卷(三)第52-5
    6 頁），為原法院未及審酌，案經發回，併請注意及之。
四、據上論結，本件抗告為有理由，爰裁定如主文。
中    華    民    國   100    年    10    月    13    日
                    民事第十庭
                        審判長法  官  張宗權
                              法  官  鄭純惠
                              法  官  周玫芳
正本係照原本作成。
本裁定除以適用法規顯有錯誤為理由外，不得再抗告。如提起再
抗告，應於收受後10日內委任律師為代理人向本院提出再抗告狀
。並繳納再抗告費新台幣１千元。
中    華    民    國   100    年    10    月    17    日
                              書記官  陳嘉文